臺灣彰化地方法院刑事判決
111年度交簡上字第34號
上  訴  人  
即  被  告  TRAN ANH LAI（中文姓名：陳英賴）




上列上訴人即被告因公共危險案件，不服本院111年度交簡字第7
06號中華民國111年4月19日第一審刑事簡易判決(聲請簡易判決
處刑書案號：111年度速偵緝字第365號)，提起上訴，本院管轄
之第二審合議庭判決如下：
    主  文
上訴駁回。
    犯罪事實及理由
壹、本院審理範圍
    刑事訴訟法第348條第3項規定：「上訴得明示僅就判決之刑
    、沒收或保安處分一部為之。」核其立法理由謂：「為尊重
    當事人設定攻防之範圍，並減輕上訴審審理之負擔，容許上
    訴權人僅針對刑、沒收或保安處分一部提起上訴，其未表明
    上訴之認定犯罪事實部分，則不在第二審之審判範圍。如為
    數罪併罰之案件，亦得僅針對各罪之刑、沒收、保安處分或
    對併罰所定之應執行刑、沒收、保安處分，提起上訴，其效
    力不及於原審所認定之各犯罪事實，此部分犯罪事實不在上
    訴審審查範圍」等語。是依據現行法律規定，科刑事項已得
    不隨同其犯罪事實，而單獨成為上訴之標的，且於上訴人明
    示僅就刑度上訴時，第二審法院即不再就原審所認定之犯罪
    事實為審查，而應以原審所認定之犯罪事實，作為論認原審
    宣告刑量定妥適與否的判斷基礎。本案上訴人僅就判決之「
    量刑」上訴，此經上訴人陳明無誤（見本院卷第42、43頁）
    ，且觀諸卷附上訴書記載亦明（見本院卷第11頁），故本院
    審理範圍僅就原判決量刑妥適與否進行審理，其餘上訴人未
    表明上訴部分，不在本院審理範圍。
貳、本院據以審查量刑妥適與否之原審所認定之犯罪事實及所犯
    法條、罪名等，均如附件一原審判決書所載。
參、駁回上訴之理由：
一、上訴人上訴意旨略以：上訴人係越南籍移工，因國情不同，
    在臺法律知識薄弱，犯後坦承犯行，配合度佳，所酒駕交通
    工具為電動自行車而非機車或汽車，足以造成公眾傷亡，需
    符合比例原則，上訴人家境清寒，來臺工作實領薪資有限，
    父母80餘歲又生病，薪資需寄回越南，且上訴人無前科，請
    求給予自新機會，從輕量刑，並給予緩刑，另判決上請加註
    無遣返必要，以保障工作權等語。
二、按關於刑之量定，係實體法上賦予法院得為自由裁量之事項
    ，倘其未有逾越法律所規定之範圍，或濫用其權限，即不得
    任意指摘為違法（最高法院75年台上字第7033號判決意旨參
    照）。又在同一犯罪事實與情節，如別無其他加重或減輕之
    原因，下級審量定之刑，亦無過重或失輕之不當情形，則上
    級審法院對下級審法院之職權行使，原則上應予尊重（最高
    法院85年度台上字第2446號判決意旨參照）。再量刑之裁量
    權，乃憲法所保障法官獨立審判之核心，法院行使此項裁量
    權，雖非得以任意或自由為之，仍應受一般法律原理原則之
    拘束，即須符合法律授權之目的、法律秩序之理念、國民法
    律感情及一般合法有效之慣例等規範，尤其應遵守比例原則
    及平等原則之意旨，否則即可能構成裁量濫用之違法（最高
    法院86年度台上字第7655號判決意旨參照）。然如非有裁量
    逾越或裁量濫用之明顯違法情事，自不得擅加指摘其違法或
    不當，即使上級法院對下級法院裁量權之審查，亦應同此標
    準，此不僅在保障法官不受任何制度外之不當干涉，更保障
    法官不受制度內的異質干涉，始符憲法第80條所宣示獨立審
    判之真義。
三、上訴人雖據上情提起上訴，並請求宣告緩刑。然：
　㈠原審判決審酌被告為智識正常之成年人，應知酒精成分對人
    之意識能力具有不良影響，超量飲酒後將導致對於周遭事物
    之辨識及反應能力較平常薄弱，倘駕駛車輛行駛於道路上，
    將對自身及一般往來公眾造成高度危險，竟仍服用酒類，並
    於酒後呼氣酒精濃度達每公升0.64毫克之情形下，貿然騎乘
    電動輔助自行車上路，漠視法令之禁制，有害公眾用路安全
    ，行為甚屬不該，兼衡其犯罪動機、目的、手段，及其高中
    畢業之教育程度、業工、家境勉持之生活狀況、犯罪後坦承
    犯行之態度等一切情狀，依其職權行使，就被告所犯之罪於
    法定刑度內量處被告有期徒刑3月，並諭知易科罰金之折算
    標準，經核原審判決所為量刑尚屬妥適，並無不當或違法，
    亦無量刑過輕重之情事，被告執前意旨，認原審判決量刑過
    重，並無理由，應予駁回之。
　㈡本院衡酌：飲用酒類後，因酒精對中樞神經之抑制作用等機
    轉，人體之視力、認知能力、專注力、動作協調性均受影響
    ，對周遭事物之辨識、判斷及反應能力亦同降低，此際若駕
    駛動力交通工具上路，將大幅增加肇生車禍事故及人身傷亡
    之可能，對道路交通秩序與公共安全危害非輕。又酒後不得
    駕車之觀念，已透過教育及各類媒體廣為宣導，且向為警察
    機關所嚴加查緝，因酒後駕車造成用路人嚴重傷亡、家庭破
    碎之事件亦經報章新聞一再報導。上訴人於108年6月10日已
    抵臺，此觀諸卷附外僑居留資料查詢-外僑明細內容顯示畫
    面（見365號卷第57頁）記載甚明，且上訴人知悉酒後駕車
    吐氣測得酒精濃度達每公升0.25毫克，即構成公共危險罪
　　，亦經其於警詢中供述明確，仍不知警惕，飲酒後騎車上路
    ，且吐氣酒精濃度達每公升0.64毫克，益見上訴人心存僥倖
    且不法意識非微，難認一旦賦予其緩刑宣告之機會，即可策
    其自新，並確保無虞再犯，為使上訴人知所警惕，有效遏止
    酒駕歪風，本院認就是上訴人所宣告之刑，不宜諭知緩刑，
    上訴人請求為緩刑之宣告，亦無理由。
肆、按刑法第95條規定：外國人受有期徒刑以上刑之宣告者，得
    於刑之執行完畢或赦免後，驅逐出境。故外國人犯罪經法院
    宣告有期徒刑以上之刑者，是否有併予驅逐出境之必要，應
    由法院依據個案之情節，具體審酌該外國人一切犯罪情狀及
    有無繼續危害社會安全之虞，審慎決定之，尤應注意符合比
    例原則，以兼顧人權之保障及社會安全之維護（最高法院94
　　年度台上字第404號判決意旨參照）。經查，上訴人為越南
    籍之外國人，有外僑居留資料查詢-外僑明細內容顯示畫面
    可稽（見365號卷第57頁），雖因本案犯行而受有期徒刑以
    上刑之宣告，惟上訴人在我國並無其他刑事犯罪科刑紀錄，
    且係合法來臺居留、工作之外國人，此觀諸前揭外僑居留資
    料查詢-外僑明細內容顯示畫面甚明，又酌以本案犯罪情節
    尚非重大，應無繼續危害社會安全之虞，堪認尚無依刑法第
    95條規定，諭知於刑之執行完畢或赦免後驅逐出境之必要，
    附此敘明。　
據上論斷，依刑事訴訟法第455條之1第1項、第3項、第368，判
決如主文。
本案經檢察官朱健福聲請簡易判決處刑，檢察官鄭安宇到庭執行
職務。
中　　華　　民　　國　　111 　年　　8 　　月　　9 　　日
　　　　　　　　刑事第三庭  審判長法  官  廖健男
　　　　　　　　　　　　　　　　　法  官  林慧欣
　　　　　　　　　　　　　　　　　法  官  蘇品樺
以上正本證明與原本無異
本判決不得上訴。
中　　華　　民　　國　　111 　年　　8 　　月　　9 　　日
                                  書記官  楊雅芳
　　　　　　　　　　　　　　　　　
附件一
          臺灣彰化地方法院刑事簡易判決
111年度交簡字第706號
聲　請　人　臺灣彰化地方檢察署檢察官   
被　　　告　TRAN ANH LAI（越南籍，中文：陳英賴）
                    男　(民國00年0月0日生)
　　　　　　　　　　護照號碼：M0000000號
                    居留證統一編號：NC00000000號
　　　　　　　　　　住彰化縣○○鄉○○路000○0號
　　　　　　　　　　居彰化縣○○鄉○○路000巷00弄0號
上列被告因公共危險案件，經檢察官聲請以簡易判決處刑（111
年度速偵字第365號），本院判決如下：
     主          文
TRAN ANH LAI犯不能安全駕駛動力交通工具罪，處有期徒刑參月
，如易科罰金，以新臺幣壹仟元折算壹日。
     犯罪事實及理由
一、本案犯罪事實、證據及應適用之法條，除證據並所犯法條欄
    第1行所載「被告陳英賴坦承不諱」應補充為「被告陳英賴於
    警詢及偵查中均坦承不諱」外，其餘均引用如附件檢察官聲
    請簡易判決處刑書之記載。
二、爰審酌被告為智識正常之成年人，自應知酒精成分對人之意
    識能力具有不良影響，超量飲酒後將導致對於周遭事物之辨
    識及反應能力較平常薄弱，倘駕駛車輛行駛於道路上，將對
    自身及一般往來公眾造成高度危險，竟仍服用酒類，並於酒
    後呼氣酒精濃度達每公升0.64毫克之情形下，貿然騎乘電動
    輔助自行車上路。被告漠視法令之禁制，有害公眾用路安全
    ，行為甚屬不該，兼衡其犯罪動機、目的、手段，及其高中
    畢業之教育程度、業工、家境勉持之生活狀況（見速偵卷第
    21頁被告警詢筆錄受詢問人欄）、犯罪後坦承犯行之態度等
    一切情狀，量處如主文所示之刑，並諭知易科罰金之折算標
    準，以資懲儆。
三、依刑事訴訟法第449條第1項前段、第3項、第454條第2項，
    逕以簡易判決處刑如主文。
四、如不服本判決，得自收受送達之翌日起20日內向本院提出上
    訴狀，上訴於本院第二審合議庭（須附繕本）。
五、本案經檢察官朱健福聲請以簡易判決處刑。
中　　華　　民　　國　　111 　年　　4　　月　　19 　　日
                  刑事第七庭     法  官  李  昕
以上正本證明與原本無異。
如不服本件判決，應自收受送達之日起20日內，表明上訴理由，
向本院提起上訴狀(須附繕本)。　　　　　　　　　
中　　華　　民　　國　　111 　年　　4　　月　　19 　　日
                                 書記官  李政優
附錄本案論罪科刑法條全文：
刑法第185條之3第1項第1款
駕駛動力交通工具而有下列情形之一者，處3年以下有期徒刑，
得併科30萬元以下罰金：
一、吐氣所含酒精濃度達每公升零點二五毫克或血液中酒精濃度
    達百分之零點零五以上。
附件：  
臺灣彰化地方檢察署檢察官聲請簡易判決處刑書
                                    111年度速偵字第365號
　　被　　　告　TRAN AHN LAI(越南籍，中文名：陳英賴)
　　　　　　　　　　　　男　34歲（西元0000年0月0日生）
　　　　　　　　　　　　住中華民國境內聯絡地址：彰化縣竹
　　　　　　　　　　　　塘鄉大湖路132之6號
                        居彰化縣○○鄉○○路000巷00弄0號
　　　　　　　　　　　　護照號碼：M0000000號
                        外來人口統一證號：NC00000000號
上列被告因公共危險案件，業經偵查終結，認為宜聲請以簡易判
決處刑，茲將犯罪事實及證據並所犯法條分敘如下：
　　　　犯罪事實
一、TRAN AHN LAI(中文名：陳英賴，下稱陳英賴)於民國111年3
    月12日晚間7時許，在彰化縣埤頭鄉友人處飲用啤酒，至同
    日晚間9時許飲畢後，仍基於酒後駕車之犯意，於同日晚間11
    時許，騎乘動力交通工具之電動輔助自行車上路行駛。嗣於
    同日晚間11時9分許，行經彰化縣埤頭鄉彰水路2段68號前，
    因騎乘電動輔助自行車後方未開啟燈光且行車不穩為警攔查
    時，發現其身上有酒味，並於同日晚間11時16分許，測得其
    呼氣酒精濃度為每公升0.64毫克，逾每公升0.25毫克之法定標
    準。
二、案經彰化縣警察局和美分局報告偵辦。
　　　　證據並所犯法條
一、上揭犯罪事實，業據被告陳英賴坦承不諱，並有當事人酒精測
    定紀錄表、現場及查獲照片8張、彰化縣警察局舉發違反道路
    交通管理事件通知單（第I3F248333號通知聯）影本等在卷可
    佐，足認被告確有酒後騎車犯行。是其前揭犯嫌，應堪認定。
二、核被告所為，係犯刑法第185條之3第1項第1款前段之駕駛動
    力交通工具而吐氣所含酒精濃度達每公升0.25毫克罪嫌。
三、依刑事訴訟法第451條第1項聲請逕以簡易判決處刑。
　　此　致
臺灣彰化地方法院
中　　華　　民　　國　 111　　年　　3 　　月 　 17 　 日
                              檢　察　官  朱健福
本件正本證明與原本無異                             
中　　華　　民　　國　 111　　年　　3 　　月 　 17 　 日
　　　　　　　　　　　　　　  書  記  官  曾欽政